【裁判字號】    90,上易,2038
【裁判日期】    901120
【裁判案由】    違反建築法
【裁判全文】
臺灣高等法院臺中分院刑事判決                    九十年度上易字第二三八號
    上  訴  人  臺灣台中地方法院檢察署檢察官
    被      告  丁○○
右上訴人因被告違反建築法案件，不服臺灣臺中地方法院九十年度易字第一０九七號
中華民國九十年七月三日第一審判決（起訴案號：臺灣臺中地方法院檢察署九十年度
偵字第三九四六號），提起上訴，本院判決如左：
    主      文
原判決撤銷。
丁○○未經許可擅自使用依建築法規定停止使用之建築物，經制止不從，處有期徒刑
肆月，併科罰金新台幣拾萬元，有期徒刑如易科罰金，罰金如易服勞役均以新台幣玖
佰元折算壹日。
    事      實
一、丁○○曾於民國八十八年間犯偽造文書罪，經臺灣臺中地方法院於九十年二月六
    日判處有期徒刑四月，緩刑二年，另於八十九年間，再犯違反建築法罪，經同上
    地方法院判處拘役三十日，並於九十年五月二十二日易科罰金執行完畢，猶不知
    悔改，為設於台中市○區○○路二號一至二樓「男女美容中心」之負責人，係該
    建築物之使用人，因上開地點違反建築法第七十三條規定，未經申請許可領得變
    更使用執照，擅自變更作為美容護膚場所使用。嗣經台中市政府於民國八十九年
    十一月二十九日查獲，同日以府工管法字第０００一九一號處分書勒令停止使用
    ，併處罰鍰十二萬元，詎丁○○仍不依上開停止使用之命令，繼續擅自營業使用
    ，復於同年十二月六日，經台中市政府工務局再行會勘稽查後，發現丁○○仍繼
    續違規擅自使用該建築物經營護膚美容中心。
二、案經台中市政府移送台灣台中地方法院檢察署檢察官偵查起訴。
    理      由
一、訊據被告丁○○矢口否認有右開犯行，辯稱前開「男女美容中心」只是做指壓，
    伊並未變更為護膚場所使用，不知道是違反建築法，該店原負責人為黃素真，伊
    頂讓後一直未辦理變更，因為店一直賠錢，故於八十九年十一月三十日第一次被
    查獲後已將店頂讓給乙○○，被告已非該店負責人，前開工務局之公文亦非被告
    處理等語。惟查：
 (一)門牌號碼台中市○區○○路二號一至二樓，未經申請許可領得變更使用執照，擅
   自變更作為美容護膚場所使用，經台中市政府於民國八十九年十月十九日查獲，
   而於同年十一月二十二日八十九年中工管字第二四四五四號函促其改善，並科處
   罰鍰十二萬元，詎未為改善仍繼續使用，經台中市政府工務局於同年十一月二十
   九日再度查獲，同日以府工管法字第０００一九一號處分書勒令停止使用，併處
   罰鍰十二萬元，詎其竟未遵行上開停止使用之命令，而仍擅自繼續營業使用；嗣
   於同年十二月六日經台中市政府再行會勘稽查時發現仍擅自使用事實，為被告所
   不否認，並有台中市政府按摩業聯合檢查小組會勘紀錄表影本一份、台中市政府
   建築法案件處分書二紙、台中市政府工務局使用執照存根一份在卷可稽，再上開
   美容中心於八十九年十一月二十九日、同年十二月六日均尚營業中一節，業據台
   中市政府工務局職員張尚義、吳昌澍在原審結證屬實，是該建築物使用人未經許
   可擅自使用依建築法規定停止使用之建築物，經制止不從之事實應可認定。
  (二)被告雖辯稱：自第一次查獲後伊已於八十九年十一月三十日將該美容中心以十五
    萬元頂讓予乙○○等語，固經證人乙○○、丙○○在原審結證在卷，並有讓渡書
    影本附在原審卷可按。然查：(1)、證人乙○○在原審證稱略以：我接手後一直在
    整修，自八十九年十二月初到十二月中，整修通風、隔間、設備未改，我是找我
    表哥去做，他已過世，接手前該店是否在營業伊不知，頂讓後有找丁○○的會計
    丙○○幫忙幾天，丙○○有接到罰單，罰單可能在我姐那兒等語（見原審卷第三
    十三頁正反面），在本院結證稱：稅務問題都是伊姐姐廖素雲在處理，但不知她
    家地址，現在電話也改了不知電話號碼，丙○○將處分書交給伊後，伊交給廖素
    雲去辦理，廖素雲如何辦理伊不知，但事後她說都幫伊辦好了，伊於頂該店前即
    先自八十九年十一月中旬經營，十一月底才簽約，頂讓後於十二月初有裝潢磁磚
    及地毯，停止營業一個禮拜丙○○幫忙到八十九年十二月七日，伊並未付丙○○
    薪水，伊經營了幾個月以後才將店名改為「如」美膚坊等語（見本院九十年十月
    二十二日訊問筆錄）。(2)、證人丙○○在原審結證略稱：查獲兩次公司均未營業
    ，自八十九年十一月二十日起停止營業，八十九年十一月三十日被告簽約頂讓，
    伊於收受處分書後約一個月才告訴被告，被告表示伊已頂讓，伊於八十九年十二
    月底離職，因乙○○希望伊留下來幫忙交接，八十九年十一月二十九日當天未營
    業等語（見原審卷第十六頁反面、十七頁）；在本院結證略稱：店在八十九年十
    一月三十日頂該給乙○○，頂讓後薪水由乙○○付給伊，伊工作到八十九年十二
    月底，乙○○頂讓後並未更換店名及重新裝潢，亦未暫時停止營業數天等語（見
    同上本院訊問筆錄）。互核證人丙○○、乙○○二人證詞，其中對於上開美容中
    心頂讓後是否有重新裝潢及停止營業、丙○○究竟繼續工作到何時，薪水由何人
    支付等情，二人供稱內容並不相符，乙○○竟對於幫其處理稅務及處分書等問題
    之姐姐廖素雲之住址、電話均無法提供，實匪夷所思，另參以證人吳昌澍在原審
    證稱：八十九年十二月六日凌晨一時十分許伊有去勘查，當時店門開著，伊有上
    去看，未見整修情形等語（見原審卷第三十四頁），益證丙○○、乙○○二人之
    證詞明顯不實，乙○○與被告簽訂頂讓上開美容中心之說顯係為幫助被告逃避刑
    事責任所為之虛偽意思表示，被告仍為該美容中心建築物之使用人應可認定。本
    件事證明確，被告所辯均係卸責之詞，不可採信，被告犯行堪以認定。
二、核被告丁○○違反建築法第七十三條規定之所為，係犯建築法第九十四條規定之
    罪。原審不察，遽予無罪之諭知，自有未洽，檢察官上訴意旨，指摘原判決不當
    ，為有理由，自應予撤銷改判，爰審酌被告素行（在緩刑期間）、犯罪之動機、
    目的、手段、生活狀況、智識程度、犯罪後為脫免刑責，唆使丙○○、乙○○二
    人做虛偽證詞、犯罪後並無悔意等一切情狀，量處如主文第二項所示之刑，並分
    別諭知易科罰金及易服勞役之折算標準。
三、公訴意旨另略以：被告營業之上開地點，其構造及設備安全維護事項不符建築法
    第七十七條規定，經台中市政府工務局於八十九年十月十九日查悉，並於同年十
    一月二十二日以八十九中工管字第二四四五四號促其改善，並科處罰鍰十二萬元
    ，詎仍未改善，經同局再於同年十一月二十九日查獲，同日以府工管法字第００
    ０一九一號處分書勒令停止使用，經同年十二月六日發現仍繼續使用，因認被告
    另涉犯建築法第九十四條罪嫌等語。經查：被告所營男女美容中心，係於八十九
    年十月十九日始經台中市政府以現場未能出示營證（應係營利事業登記證）及投
    保公共意外險保單、未出示使用執照、公共安全申報通知書、廣告物、室內裝修
    使用許可及緊急出口燈不亮、二樓自動照明燈乙具不亮，並雇用明眼人歐秀珍從
    事按摩工作等情，而經該府於八十九年十一月二十二日函知被告「未維護建築物
    合法使用與其構造及設備安全，違反建築法第七十七條第一項之規定，爰依同法
    第九十一條第一項規定，處一十二萬元整罰鍰，請於文到十日內自行改善完畢報
    驗或補辦手續並繳納罰鍰，否則繼續依法處分，請查照」等節，有該府按摩業聯
    合檢查小組會勘紀錄表（為現場人劉文琴簽收）及該府工務局八十九年十一月二
    十二日八十九中工管字第二四四五四號函文一份在卷可徵，嗣經台中市政府工務
    局於八十九年十一月二十九日查獲，以被告所營該美容中心違規供美容護膚場所
    使用，業經勒令停止使用，現場仍查獲繼續使用，茲再度勒令停止使用，同年十
    二月六日再度為該局查獲，再經該局科處罰鍰，並勒令停止使用等情，有卷附處
    分書二紙可參（均為在場者丙○○所簽收）。然細觀台中市政府工務局以被告所
    營上址未具備使建築物合法使用及構造、設備皆安全之程度，亦僅以八十九年十
    一月二十二日函文告知被告科處罰鍰，且應依法報驗，否則繼續科處罰鍰之情，
    嗣後並未以此為由有勒令被告停止使用之情事，是公訴人認被告所使用之建築物
    ，構造與設備安全維護事項不合規定，而觸犯建築法第九十四條罪，即屬無據。
    惟因公訴人認此部分與前開論罪科刑部分係實質上一罪，惟不另為無罪之諭知，
    併予明。
四、被告另涉犯教唆偽證罪嫌，證人丙○○、乙○○涉犯偽證罪嫌部分應另由檢察官
    偵辦之。
據上論結，應依刑事訴訟法第三百六十九條第一項前段、第三百六十四條、第二百九
十九條第一項前段，建築法第九十四條，刑法第十一條前段、第四十一條、第四十二
條第二項，罰金罰鍰提高標準條例第一條前段、第二條，判決如主文。
本案經檢察官甲○○到庭執行職務。
中      華      民      國      九十    年      十一    月      二十    日
                                臺灣高等法院臺中分院刑事第八庭
                                      審判長法  官  羅  得  村
                                            法  官  劉  榮  服
                                            法  官  陳  賢  慧
右正本證明與原本無異。
不得上訴。
                                            書記官  許  麗  花
中      華      民      國      九十    年      十一    月      二十一  日
                                                                        Ａ


司法院資訊處製作；財團法人民間司法改革基金會備份。
